【裁判字號】    89,訴,1406
【裁判日期】    890526
【裁判案由】    撤銷股東會決議
【裁判全文】
臺灣臺北地方法院民事判決  八十九年度訴字第一四○六號
    原      告  乙○○
    被      告  中興票券金融股份有限公司
                            設台北市○○○路○段一二三號三樓
    法定代理人  甲○○      住.
    訴訟代理人  丙○○律師
右當事人間撤銷股東會決議事件，本院判決如左：
    主    文
原告之訴均駁回。
訴訟費用由原告負擔。
    事    實
甲、原告方面：
壹、聲明：
一、撤銷被告公司於民國八十九年三月四日股東常會承認事項第一案之決議。
二、撤銷被告公司於民國八十九年三月四日股東常會選舉事項之決議。
三、訴訟費用由被告負擔。
貳、陳述：
一、查被告於民國八十九年三月四日召集股東常會，該系爭股東常會進行承認事項第
    一案時，除原告表示異議外，另有其他關心公司發展之股東發言，直陳對本案之
    懷疑，經檢討後，雖經投票表決，然其表決方法卻無視公司法第一七四條之規定
    ：股東會之決議，除本法另有規定外，應有代表已發行股份總數過半數股東之出
    席，已出席股東表決權過全數之同意行之，惟本案僅計算不同意之表決權，而未
    記明贊成及棄權者之權數，故何以能誤指「照案通過」而施行之，此舉乃無視法
    律明文之規定，視法律為無物，並予以藐視與玩弄實令人髮指。
二、被告公司於進行選舉事項時，股東高聖彥（戶號0000000）提出延會動議
    ，要求展期改選，期望公司之經營階層能在總統大選後，出現優秀之經營人才，
    為公司提昇經營績效及競爭力，是以眾股東均表贊成，惟表決權數，縱然扣除現
    任董監事之權數，亦達0000000權，此權數較之董事長個人持股高出數倍
    ，由此可知眾股東所求為何。又原告提出反對當日選舉董事監察人動議，主席乃
    裁決以第三號表決票表決，贊成當日選舉者於贊成處打勾，反對者於反對處打勾
    ，後經統計結果顯示，反對者之表決權數為0000000權數，另棄權者甚多
    ，而贊成當日選舉之表決權數則不明。依上開公司法第一七四條之規定，本案之
    決議應為不得繼續選舉董事及監察人，故原告乃依公司法第一八九條之規定訴請
    撤銷選舉事項之決議。
參、證據：提出中興票券金融股份有限公司八十九年度股東常會議事錄影本、表決票
    等為證。
乙、被告方面：
壹、聲明：
一、原告之訴駁回。
二、訴訟費用由原告負擔。
貳、陳述：
一、依被告股東常會通過之中興票券金融公司股東會議事規則第十六條第一項後段之
    規定，議案表決時，主席得徵詢不同意者之人數，並計算不同意者之表決權，若
    未達到半數，該議案即為通過，被告民國八十九年度股東常會承認及討論事項第
    一案表決及選舉事項進行時，由於極少數股東不同意，主席乃依上引議事規則第
    十六條第一項後段之規定以投票方式計算不同意之表決權是否過半數，經表決結
    果，不同意第一案之表決權數僅為四六七二二八權數，同意延後進行禕舉之表決
    權僅為0000000權數，反對進行禕舉者之表決權數則僅為0000000
    權數，而全部出席股東表決權數則為0000000000權數，不同意第一案
    及不同意進行選舉之表決權數顯未達到全部出席股東表決權數之半數，揆諸上引
    議事規則第十六條第一項後段之規定，第一案及選舉事項之進行自均屬決議通過
    ，按公司法第一百七十四條所規定之股東表決權，其行使以意思表示為之，並未
    限制須以何種方式為表決，得由股東會以議事規則規定之，依據公司股東議事規
    則所定方式為議案之表決，與公司法第一百七十四條之規定並無牴觸，從而被告
    依股東會議事規則規定之方式通過決議，並未違反公司法第一百七十四條之規定
    。
參、證據：提出中興票券金融股份有限公司股東會議事規則、中興票券金融股份有限
    公司八十九年度股東常會出席狀況表等影本各一份為證。
    理    由
一、本件原告主張：被告於民國八十九年三月四日召集股東常會，該系爭股東常會進
    行承認事項第一案時，僅計算不同意之表決權，而未記明贊成及棄權者之權數；
    且被告於當日進行選舉事項時，股東高聖彥提出延會動議，要求展期改選，然主
    席仍裁決以第三號表決票表決，贊成當日選舉者於贊成處打勾，反對者於反對處
    打勾，後經統計結果顯示，反對者之表決權數為一百三十二萬九千一百一十權數
    ，另棄權者甚多，而贊成當日選舉之表決權數則不明。認被告上開決議方法違法
    ，乃依公司法第一百八十九條之規定訴請撤銷選舉事項之決議。
二、被告則以：依被告股東常會通過之股東會議事規則第十六條第一項後段之規定，
    議案表決時，主席得徵詢不同意者之人數，並計算不同意者之表決權，若未達到
    半數，該議案即為通過，被告民國八十九年度股東常會承認及討論事項第一案表
    決及選舉事項進行時，僅極少數股東不同意，主席乃依上引議事規則第十六條第
    一項後段之規定以投票方式計算不同意之表決權是否過半數，經表決結果，不同
    意第一案之表決權數僅為四十六萬七千二百二十八權數，同意延後進行選舉之表
    決權僅為一百五十八萬二千四百六十六權數，反對進行選舉者之表決權數則僅為
    一百三十二萬九千一百一十權數，而全部出席股東表決權數則為十五億四千八百
    一十四萬一千八百零五權數，不同意第一案及不同意進行選舉之表決權數顯未達
    到全部出席股東表決權數之半數，並未限制須以何種方式為表決，得由股東會以
    議事規則規定之，依據公司股東議事規則所定方式為議案之表決，與公司法第一
    百七十四條之規定並無牴觸，從而被告依股東會議事規則規定之方式通過決議，
    並未違反公司法第一百七十四條之規定等語置辯。
三、茲本件首應審究者，為被告公司八十九年股東會就系爭議案之決議方法有否違反
    法令或公司章程情形，經查：
（一）「按公司法第一百八十九條所謂決議方法之違反，係指非股東參與決議，特別
      利害關係人加入表決，或出席股東不足法定之定額等，對決議結果有影響之情
      形而言，股東會不採原定之表決方式，而採其他表決方式，僅屬決議行使方式
      之違反，對決議結果並無影響（最高法院七十五年度台上字第二○三四號判決
      參照）。本件被告中興票券金融股份有限公司於八十九年三月四日召集股東常
      會，出席股東及股東代理人代表之股份共計十五億六千五百二十二萬七千八百
      三十二股，占已發行股份總數二十六億七千一百五十四萬四千二百二十九股之
      百分之五八．五九，其中出席股東表決總權數則為十五億四千八百十四萬一千
      八百零五權數，已逾法定之股東出席權數，在進行承認事項第一案即被告八十
      八年度決算報告書表業經監察人審查完竣，提請承認一案時，原告乙○○曾表
      示異議，然經主席即被告法定代理人汪樂山裁決異議部分交付表決，表決方式
      依被告股東會議事規則第十六條第一項後段之規定以計算不同意之人數及表決
      權是否過半數為之，表決結果為不同意之表決權數為四十六萬七千二百二十八
      權，未達出席股東表決權半數，原議案通過；於同日選舉事項中選舉被告公司
      第九屆董事及監察人案，原告提案反對當日（八十九年三月四日）選舉董事監
      察人，經主席裁示反對當日選舉事監察人者用三號表決票投票表決，表決結果
      不同意當日選舉董事監察人者之表決權有一百三十二萬九千一百權，未達出席
      股東表決權半數，依被告股東會議事規則第十六條第一項後段之規定，選舉事
      項照常舉行，經原告對前開表決方法表示異議後，即開始選舉董事及監察人等
      情，為兩造所不爭執，且有原告提出之中興票券金融股份有限公司八十九年度
      股東常會議事錄影本、表決票及被告所提出之中興票券金融股份有限公司於股
      東會議事規則影本等可參，自堪信原告此部分之主張為真實。本件系爭議案之
      決議方法，雖係以計算不同意股東之投票單，而未計算同意權數，然依中興票
      券金融公司於八十七年五月十二日股東常會通過之股東會議事規則第十六條第
      一項：「議案之表決，除公司法有特別規定外，以出席股東表決權過半數之同
      意通過之。表決時，主席得徵詢不同意者之人數，並計算不同意者之表決權，
      若未達到半數時，該議案即為通過」，而該會議規則係經被告之股東常會決議
      通過，以現在經濟發展之情況，許多公司所發行之股份動輒數十億股之鉅，股
      東亦常達數百人至數千人之多，若所有大、小議案均要求明確地一一計算同意
      股份，以現在有時僅極少數之股東對議案有意見，如此常拖延公司會議事項之
      進行，是若其議案除公司法有特別規定之情形外，難認其依該會議規則第十六
      條第一項之規定表決議案有何違反法令章程之處，本件被告股東會進行承認事
      項第一案時，反對者之表決權數為四十六萬七千二百二十八權，僅佔出席股東
      表決權數的一萬分之三；另就選舉董事監察人部分，反對當日選舉董事監察人
      者之表決權數有一百三十二萬九千一百一十權，僅佔出席股東表決權數的一萬
      分之八點五八，是被告公司於召開股東會時，就前開事項，被告之股東常會主
      席爰引經股東常會決議通過之上開會議規則表決，以較為簡便之計算方式為之
      ，僅屬決議權行使方式之變更，對決議結果並無影響，參諸前開說明，尚難謂
      違反法令。
（二）再查原告對選舉董事監察人部分，因反對當日選舉董事監察人而提出議案，經
      主席裁示反對當日選舉董事監察人者計算反對者之表決權數未過半而照常進行
      選舉，已如前述，而被告公司之選舉董事、監察人亦均依法表決，並計算其各
      候選人之得票權數，有原告所提出之中興票券金融股份有限公司八十九年度股
      東常會議事錄可參，其決議方法並非以前開計算反對者之表決權數進行選舉，
      原告主張當日贊成選舉者之表決權數不明，依公司法第一百七十四條規定，該
      議案應為不得繼續選舉董事監察人，而訴請撤銷選舉事項之決議，亦無可採。
四、綜上所述，被告公司八十九年股東會就系爭議案之決議方法尚無違反法令或章程
    之情形。從而，原告以該決議方法違背公司法第一百七十四條規定，爰引同法第
    一百八十九條規定，請求撤銷該項決議，即非正當，不應准許，應予駁回。
五、結論：原告之訴為無理由，依民事訴訟法第七十八條，判決如主文。
中      華      民      國    八十九    年      五      月    二十六    日
                                民事第四庭法      官  蔡政哲
右為正本係照原本作成
如對本判決上訴，須於判決送達後廿日內向本院提出上訴狀
中      華      民      國    八十九    年      五      月    二十九    日
                                          法院書記官  林鈴芬


司法院資訊處製作；財團法人民間司法改革基金會備份。
